臺灣高雄地方法院刑事判決
111年度易字第1號
公  訴  人  臺灣高雄地方檢察署檢察官
被      告  吳曛如


上列被告因毀棄損壞案件，經檢察官提起公訴（110年度偵字第2
3227號），本院判決如下：
    主  文
吳曛如犯毀損他人物品罪，處拘役貳拾日，如易科罰金，以新臺
幣壹仟元折算壹日。
    事  實
一、吳曛如與楊○鳳為鄰居，雙方因房屋毗鄰所生問題，長期有
    糾紛，民國110年6月9日18時21分許，吳曛如在其高雄市○鎮
    區○○街000巷00號住處之屋頂，見楊○鳳又將落地門之小部分
    越界置於其房屋所有權範圍內，故偕同里長至楊○鳳之住處
    按電鈴反應此事。惟因無人應門，吳曛如心生不滿，竟基於
    毀損之犯意，於同日18時30分許（起訴書誤載為18時27分許
    ，應予更正），持鋁製長柄將該落地門之玻璃敲碎，致令不
    堪用，足生損害於楊○鳳。復接續於同日18時35分許，至其
    住處2樓陽臺，徒手將楊○鳳置於2樓陽臺女兒牆上之盆栽全
    數推落，造成盆器破裂、植栽及泥土倒出而致令不堪用，足
    生損害於楊○鳳。嗣吳曛如於偵查犯罪機關知悉犯人前，主
    動報警承認其毀損盆栽行為，自首並接受裁判。
二、案經楊○鳳訴由臺灣高雄地方檢察署檢察官偵查起訴。
    理  由
壹、證據能力部分：
　　本判決下列引用之言詞及書面陳述等各項證據資料，關於被
    告以外之人於審判外陳述之傳聞供述證據，經檢察官、被告
    吳曛如於審判程序中均同意作為證據使用，或知有傳聞證據
    之情形而未於言詞辯論終結前聲明異議（見本院110年度易
    字第1號卷〈下稱本院卷〉第78頁、第269頁），本院審酌該等
    證據作成時之情況，並無取證之瑕疵或其他違法不當之情事
    ，且與待證事實具有關聯性，應均具有證據能力。其餘認定
    本案犯罪事實之非供述證據，經查並無違反法定程序取得之
    情形，依刑事訴訟法第158條之4規定反面解釋，亦應具證據
    能力。
貳、實體部分：
一、認定犯罪事實所憑之證據及理由：
　　訊據被告固坦承有於上開時、地，持鋁製長柄敲打告訴人楊
    ○鳳所有之落地門，以及使告訴人住處2樓陽台女兒牆上之盆
    栽全數掉落，嗣主動報警自承毀損告訴人之盆栽等事實，惟
    矢口否認有何毀損犯行，辯稱：當日我發現告訴人的落地門
    又越界壓在我的女兒牆上，我向告訴人反應、請里長至現場
    協調，告訴人都不予理會。我以鋁製長柄嘗試推開落地門但
    推不動，我就以該長柄敲擊落地門之金屬位置，想要吸引告
    訴人上來處理，但在過程中鋁製長柄斷裂甩到落地門玻璃表
    面造成玻璃破掉，我不是故意要毀損云云；又我過失毀損落
    地門玻璃後，因為要告知告訴人此事，但告訴人都未應門，
    所以我直接到2樓兩屋間的女兒牆叫她，當時我一手握著手
    機，另一手不自主擺動以求身體平衡不要跌落地面，過程中
    不慎使告訴人之盆栽掉落，不是故意毀損，且掉落到地上的
    植物並未枯死云云。經查：
（一）首揭認定之事實：
　　1.被告與告訴人為鄰居，雙方因房屋毗鄰所生問題，長期有
      糾紛，110年6月9日18時21分許，被告因認告訴人將落地
      門越界置於其高雄市○鎮區○○街000巷00號房屋所有權範圍
      內，故偕同里長至告訴人住處按電鈴反應此事，惟無人應
      門。而後於110年6月9日18時30分許，被告持鋁製長柄敲
      擊告訴人置於屋頂上之落地門，造成該落地門之玻璃碎裂
      而不堪用。復接續於同日18時35分許，至其住處2樓陽臺
      女兒牆上，使告訴人放置在2樓陽臺女兒牆上之盆栽全數
      掉落，嗣主動報警自承毀損告訴人之盆栽等情，此據證人
      即告訴人、里長吳○昇於本院審理中分別具結證述明確，
      並有本院勘驗筆錄暨截圖、高雄市政府警察局前鎮分局11
      1年1月18日高市警前分偵字第11170092600號函各1份、案
      發前里長至告訴人住處按門鈴照片3張、斷裂之鋁製長柄
      照片1張在卷可稽，亦為被告所自承（見本院110年度審易
      卷第1336號卷〈下稱審易卷〉第29至31頁、本院卷第57至69
      頁、第78至82頁、第85至90頁、第93至171頁、第270至27
      1頁、第273至274頁），此部分之事實，堪以認定。
　　2.又告訴人位在高雄市○鎮區○○街000巷00號住處屋頂之鐵皮
      雨遮，部分越界架設在屬於被告房屋所有權範圍內之女兒
      牆上乙情，業經本院108年度訴字第1086號民事判決、臺
      灣高等法院高雄分院109年度上易字第224號民事判決認定
      屬實（見臺灣高雄地方檢察署110年度他字第5286號卷〈下
      稱他卷〉第61至62頁，本院第208頁），並經本院調閱該民
      事案件全卷，核閱卷內之現場照片及履勘所攝之現場照片
      確認無訛（見本院108年度訴字第1086號民事卷宗卷二第1
      21至123頁、第271頁、第323頁，本院卷第31頁、第39頁
      ）。而本案案發時，告訴人將落地門擺放在鐵皮雨遮上之
      位置，確實有小部分已越界至被告房屋所有權範圍內乙節
      ，此有監視器畫面截圖1張附卷足憑（見本院卷第95頁）
      ，此部分之事實，亦堪認定。
（二）被告有毀損落地門玻璃之主觀故意及客觀行為：
　　1.經本院當庭勘驗有關告訴人落地門玻璃破碎之過程如附表
      一所示（勘驗標的：告證1光碟，4~6.mp4，見本院卷第78
      至82頁），由附表一所示之勘驗內容，可知被告因認告訴
      人之2片落地門越界擺放，故先以手及掃把柄，欲將該等
      物品推出其所有權範圍，而後再持鋁製長柄繼續推，並在
      該鋁製長柄斷裂後，開始持鋁製長柄上下用力敲打其中1
      片落地門，最終致該落地門之玻璃遭敲碎，堪認被告有毀
      損落地門之客觀行為。
　　2.復觀諸監視器畫面截圖照片，被告持長柄敲擊該落地門時
      ，多次、大幅度上下敲擊該落地門之玻璃處，此有截圖畫
      面5張在卷可憑（見本院卷第143至145頁、第153頁），顯
      見被告係基於毀損故意而破壞落地門之玻璃，並非單純就
      現在不法之侵害為必要排除或防衛之行為甚明，被告辯稱
      其持鋁製長柄敲擊落地門金屬位置想要吸引告訴人上來處
      理，但在過程中長柄斷裂甩到落地門玻璃表面才造成玻璃
      破掉云云，無足可採。
　　3.綜上所述，被告主觀上有毀損該落地門玻璃之意思及客觀
      行為無訛。　　　　　
（三）被告有毀損盆栽之主觀故意及客觀行為：
　　1.經本院當庭勘驗有關告訴人盆栽掉落而毀損之過程如附表
      二所示（勘驗標的：告證1光碟，7.mp4，見本院卷第82頁
      ），由附表二所示之勘驗內容，可見被告係以右手接續將
      擺放在告訴人2樓女兒牆上之盆栽推落無訛；佐以卷附之
      監視器畫面截圖（見本院卷第161至171頁），被告係以右
      手逐一將盆栽直接推落，同時以左手持手機拍攝其舉止，
      過程中被告自身並無即將掉落女兒牆之緊急危難情狀，或
      任何因重心不穩，不得以才攀扶附近物品而致盆栽掉落之
      情形，又其將盆栽推落後，尚指著告訴人住處說話一段時
      間，足證被告推落盆栽係出於與告訴人糾紛之動機，主觀
      上基於毀損之故意甚明，被告辯稱係為維持平衡而不小心
      推落盆栽，主張有緊急避難之情狀云云，洵非可採。
　　2.又刑法第354條之毀損罪，係以使所毀損之物失其全部或
      一部效用為其構成要件，所謂「毀棄」即毀壞滅棄，使物
      之本體全部喪失其效用者；稱「損壞」即損害破壞，致使
      物之性質、外形或其特定目的之可用性，較原來之狀態有
      顯著不良之改變，而失其全部或一部之效用者；稱「致令
      不堪用」係指除毀棄損壞物之本體外，以其他不損及原物
      形式之方法，使物之一部或全部喪失其效用者而言。查告
      訴人遭被告推落之盆栽，盆栽內盆土、植栽本體及枝條葉
      片四散，盆器亦破損，此有監視器畫面截圖、現場照片在
      卷可稽（見他卷第15至19頁，本院卷第67頁、第163至171
      頁），可證上開盆栽顯已失去原本之美觀功能，即使將植
      栽種回該等盆器內，亦難以回復原有樣貌，而呈不堪用之
      狀態，揆諸上開說明，堪認被告行為已毀損告訴人之盆栽
      ，其辯稱植物並未枯死，未造成毀損之結果云云，尚難憑
      採。
　　3.綜上所述，被告主觀上有毀損該等盆栽之意思，客觀上有
      毀損行為至明。
（四）從而，被告上開犯行堪以認定，應依法論科。
二、論罪科刑：
（一）核被告所為，係犯刑法第354條之毀損他人物品罪。又被
      告因不滿告訴人越界放置落地門，故在密接之時間、地點
      ，先後以鋁製長柄敲打落地門之玻璃、徒手推落盆栽之方
      式毀損告訴人所有之落地門、盆栽，係基於同一犯意，侵
      害同一法益，且依一般社會健全觀念，各行為之獨立性尚
      屬薄弱，應合為包括之一行為予以評價，而論以接續犯之
      一罪，告訴代理人主張應論以數罪，尚難可採。
（二）本案無刑法第62條減輕規定之適用：
　　1.按刑法第62條所謂自首，只以犯人在其犯罪未發覺前，自
      行向該管公務員申告其犯罪事實，而接受裁判為已足，至
      於對其犯罪事實有所主張或辯解者，係被告辯護權之行使
      ，不能僅據此之一端即謂被告無接受裁判意思。次按，行
      為人已就接續犯、繼續犯及集合犯等數個相同不法內涵之
      犯罪行為之其中一部自首者，已自首部分之不法行為內涵
      與尚未揭露部分之不法內涵相當，自首效力應及於全部。
      經查，被告毀損告訴人之盆栽後，主動報案表示其為行為
      人而向警方自首乙情，此有高雄市政府警察局前鎮分局11
      1年1月18日高市警前分偵字第11170092600號函暨110年6
      月9日員警工作紀錄簿、110年6月9日公務電話紀錄表、11
      0年6月10日員警工作紀錄簿、110年6月10日公務電話紀錄
      表、照片4張（見本院卷第57至69頁），且之後被告於偵
      查及審理中均遵期到庭接受裁判，揆諸上開說明，被告合
      於自首之要件，且其就毀損盆栽部分自首之效力，及於其
      被評價為接續犯之毀損落地門之部分。
　　2.惟自首減刑之規定係為使犯罪事實易於發覺以節省國家刑
      事追訴之勞費併獎勵行為人之悔改認過而設，然自首之動
      機不一而足，有出於內心悔悟者，亦有因情勢所迫或預期
      邀獲減刑寬典者，一律必減其刑，難符公平，故現行刑法
      第62條前段採得減主義，而非必減，委由裁判者視具體情
      況決定減輕其刑與否。經查，被告固坦承其為推落盆栽之
      人，但因告訴人住處裝設有監視器，被告有無坦承其為行
      為人一事，對於使犯罪事實易於發覺以節省國家刑事追訴
      之勞費程度本即有限；又爭辯毀損之犯罪構成要件雖為被
      告訴訟上權利，然被告無視卷內客觀事證明確，依舊爭辯
      其無毀損故意云云，已逾越訴訟上合理辯解權之行使，益
      顯其行為後尚無誠心悔過，而與刑法對於自首者予以寬減
      其刑之制度旨趣仍有間，故本院審酌後，認不宜因自首而
      予減輕其刑。
（三）爰審酌被告與告訴人因房屋毗鄰問題屢生糾紛，本案又因
      告訴人落地門擺放越界而心生不滿，不思以合法途徑解決
      問題，竟恣意毀損告訴人之落地門玻璃、盆栽，致告訴人
      受有財產上之損害（經告訴人證述估計損失約新臺幣5,63
      0元，見本院卷第86至87頁），被告犯後猶矢口否認犯行
      ，所為實應非難；惟念及被告並無前科，素行尚佳。又審
      酌告訴人明知雙方屢因房屋毗鄰所生問題爭執，關係甚差
      ，自應謹慎相處，其明知頂樓鐵皮雨遮有部分越界架設在
      被告所有之女兒牆上，此經本院民事判決認定屬實，然告
      訴人卻無視於此，以被告所搭建之鐵皮範圍內才屬被告所
      有權範圍自圓其說，事先未與被告協商，僅因避免自家漏
      水，即擅自將落地門擺放在鐵皮雨遮上，造成落地門小部
      分越界至被告所有權範圍內，嗣經被告告知、數次尋求里
      長從中協調均未果，此部分情節業據證人吳○昇證述屬實
      （見本院卷第269至275頁），是告訴人上開行為造成被告
      心生不滿，受到刺激後忍無可忍而為本案犯行，尚難認告
      訴人絲毫無可歸責，被告惡性稍減；兼衡被告犯罪動機、
      犯罪情節、手段，以及其表示有意願與告訴人和解，惟告
      訴人並無意願，雙方仍未達成和解之情形，以及其於本院
      審理中自陳之家庭經濟生活狀況（因涉個人隱私，詳見本
      院卷第33頁、第285頁）等一切情狀，量處如主文所示之
      刑，並諭知易科罰金之折算標準。
三、沒收:
　　查被告犯毀損所使用之鋁製長柄1支，並未扣案，然審酌該
    鋁製長柄並非違禁物，亦欠缺刑法上之重要性，爰不予宣告
    沒收。
據上論斷，應依刑事訴訟法第299條第1項前段，刑法第354 條、
第41條第1項前段，刑法施行法第1條之1第1項，判決如主文。
本案經檢察官高志程提起公訴，檢察官姜麗儒到庭執行職務。
中　　華　　民　　國　　111 　年　　6 　　月　　29　　日
                  刑事第十二庭  法　官  楊甯伃
以上正本證明與原本無異。
如不服本判決應於收受送達後20日內向本院提出上訴書狀，並應
敘述具體理由；如未敘述上訴理由者，應於上訴期間屆滿後20日
內向本院補提理由書（均須按他造當事人之人數附繕本）「切勿
逕送上級法院」。
中　　華　　民　　國　　111 　年　　6 　　月　　29　　日
                                書記官  陳蓉柔

附錄本案論罪科刑法條：
刑法第354條
毀棄、損壞前二條以外之他人之物或致令不堪用，足以生損害於
公眾或他人者，處二年以下有期徒刑、拘役或一萬五千元以下罰
金。

附表一：（勘驗標的：告證1光碟，4~6.mp4，見本院卷第78至82
頁）
監視器畫面時間 2021/06/09 勘驗內容 18:27:14～18:27:19 畫面中鐵皮屋後伸出一隻手，該手將塑膠擋片上之玻璃門向遠方推。 18:27:20～18:27:44 畫面中鐵皮屋後伸出一隻手，該手開始反覆將塑膠擋片掀起又放手。 18:27:45～18:27:50 畫面中鐵皮屋後伸出另一隻手，衣服看似為粉紅色，並將塑膠擋片上之玻璃門向內拉，之後又將玻璃門向外推。 18:28:07～18:28:27 畫面中鐵皮屋後伸出一隻手，拿著掃把，並用掃把柄掀起塑膠擋片。畫面中鐵皮屋後伸出一隻手，第二次用掃把柄欲撐起塑膠擋片上之玻璃門，導致掃把折斷。掃把折斷後，仍欲用掃把撐起玻璃門。該人將手及掃把伸回鐵皮屋後。 18:29:53～18:29:59 畫面中鐵皮屋後伸出一隻手，拿著一支棍子（不知是何種器具之柄），持續用棍子欲撐起塑膠擋片上之玻璃門，最終棍子似乎斷裂。 18:30:00～18:30:17 開始拿棍子多次敲打塑膠擋片及玻璃門，致棍子折彎（斷）。 18:30:18～18:30:26 棍子將玻璃門敲致破裂。再次手持棍子欲將已破裂之玻璃門撐起。 18:30:27～18:30:50 又再多次手持棍子敲打已破裂之玻璃門。 

附表二：（勘驗標的：告證1光碟，7.mp4，見本院卷第82頁）　
監視器畫面時間 2021/06/09 勘驗內容 18:35:12～18:35:15 畫面一開始有一名女子手持手機似乎在拍攝，另有一名男子站在一旁。 18:35:16～18:35:25 該名女子伸手陸續將10個盆栽推落。 18:35:26～18:35:51 該名女子持續拍攝，並指著圍牆、又指著監視器方向說話直到影片結束，惟並未錄得該女子之說話內容。